【裁判字號】    99,訴,1365
【裁判日期】    991130
【裁判案由】    毒品危害防制條例
【裁判全文】
臺灣高雄地方法院刑事判決              99年度訴字第1365號
公  訴  人  臺灣高雄地方法院檢察署檢察官
被      告  陸宗伯
指定辯護人  本院公設辯護人陳信凱
上列被告因毒品危害防制條例案件，經檢察官提起公訴（99年度
偵字第22941 號），本院判決如下：
    主  文
陸宗伯共同運輸第一級毒品，處有期徒刑拾年，扣案如附表編號
1 所示之第一級毒品海洛因肆顆沒收銷燬之；扣案如附表編號2
、3 、5 、6 、7 所示之物均沒收；未扣案之運輸第一級毒品所
得新臺幣伍萬元沒收，如全部或一部不能沒收時，以其財產抵償
之。
    事  實
一、陸宗伯與康榮華（另案偵辦）均明知海洛因係毒品危害防制
    條例第2 條第2 項第1 款所列管之第一級毒品，不得非法持
    有、運輸，且為行政院依據懲治走私條例第2 條第3 項規定
    公告之管制進口物品，未經許可不得私運進口。陸宗伯為賺
    取新臺幣（下同）80,000元之酬勞，竟與康榮華共同基於運
    輸第一級毒品海洛因之犯意聯絡，由康榮華於民國99年6 月
    23日，在高雄縣岡山鎮○○路135 號即陸宗伯住處樓下，先
    給付50,000元現金予陸宗伯，用以購買其自高雄國際機場往
    返廣東省深圳機場之機票及支付在大陸地區之食宿玩樂等花
    用，渠2 人復於翌日（6 月24日）上午8 時35分，一同至高
    雄國際機場搭乘中華航空編號CI-0585 號班機前往廣東省深
    圳市。迄99年6 月28日，康榮華自不詳管道取得附表編號1
    所示之海洛因後，即使用保險套分裝成4 顆圓柱狀，並在東
    莞市○街地區○路旁將之交付予陸宗伯，囑咐陸宗伯將上述
    海洛因塞入肛門後再搭機返台，計畫以此方式私運毒品海洛
    因，並逃避查緝。若成功入境未遭查獲，則由陸宗伯自高雄
    國際機場搭乘捷運前往橋頭站與先行返台之康榮華會合，屆
    時陸宗伯再將夾藏在肛門內之海洛因排出後交予康榮華，康
    榮華則將尾款30,000元交予陸宗伯。嗣99年7 月8 日上午，
    陸宗伯在其位於東莞市黃江鎮之租屋處內獨自將上述海洛因
    包裝為4 顆塞入肛門後，即於當日上午11時30分許，自深圳
    機場搭乘中華航空編號CI0586號班機返回高雄國際機場，並
    於下午1 時30分抵達。當陸宗伯在高雄國際機場入境通關處
    辦理入境手續時，旋遭據報到場守候之員警持臺灣高雄地方
    法院檢察署核發之鑑定許可書將其帶至高雄市小港醫院以X
    光照射其身體腹部，發現其肛門內塞有異物，經其在上開醫
    院廁所內將上述之海洛因排出後，因而查悉上情。又陸宗伯
    於前述私運第一級毒品海洛因入境為警查獲後，在檢察官偵
    查中，供出該案毒品來源及共犯康榮華之犯罪事證，因而使
    檢察官得以追訴前開共犯康榮華（已於99年10月27日緝獲，
    現另案偵查中）。
二、案經行政院海岸巡防署南部地區巡防局及高雄縣政府警察局
    移送台灣高雄地方法院檢察署檢察官偵查起訴。
    理  由
一、證據能力部分：
    按「被告以外之人於審判外之陳述，雖不符前四條之規定，
    而經當事人於審判程序同意作為證據，法院審酌該言詞陳述
    或書面陳述作成時之情況，認為適當者，亦得為證據。當事
    人、代理人或辯護人於法院調查證據時，知有第159 條第1
    項不得為證據之情形，而未於言詞辯論終結前聲明異議者，
    視為有前項之同意」，刑事訴訟法第159 條之5 定有明文。
    又當事人、代理人或辯護人於調查證據時，知有本法第159
    條之5 第1 項不得為證據之情形，卻表示「對於證據調查無
    異議」、「沒有意見」等意思，而未於言詞辯論終結前聲明
    異議者，應視為已有將該等傳聞證據採為證據之同意（參見
    該條之立法理由）。本件檢察官、辯護人及被告於本院準備
    程序，就本判決所引用各項證據（含傳聞證據、非傳聞證據
    及符合法定傳聞法則例外之證據）之證據能力，均表示無意
    見，且於本院言詞辯論終結前，檢察官、辯護人及被告對於
    卷附具有傳聞證據性質之證據，既均已知其情，均未聲明異
    議，本院認該具有傳聞證據性質之證據，並無任何違法取證
    之不適當情形，以之作為證據使用係屬適當，自得採為認定
    被告犯罪事實之證據。
二、訊據被告陸宗伯對於上揭犯罪事實於偵查及本院審理時均坦
    承不諱，並有台灣高雄地方法院檢察署鑑定許可書、查獲現
    場及扣押物品照片共10張、高雄關稅局扣押貨物、運輸工具
    收據及搜索筆錄、海巡署南巡局高雄市機動查緝隊搜索扣押
    筆錄、扣押物品目錄表、法務部調查局99年9 月6 日濫用藥
    物實驗室鑑定書等件在卷可稽，並有附表編號1 至3 、5 至
    7 所示之物扣案可稽，堪信被告自白與事實相符，得採為認
    定事實之依據。
三、又被告於檢察官偵查中之99年7 月8 日訊問時表示願意供出
    共犯，嗣於檢察官指揮偵辦下先於99年8 月2 日警詢中供出
    犯罪細節及指認共犯康榮華，再由行政院海岸巡防署海岸巡
    防總局南部地區巡防局配合檢察官指揮於99年10月27日搜索
    及拘提共犯康榮華到案，共犯康榮華經檢察官聲請羈押後由
    本院准予羈押中等情，有行政院海岸巡防署海岸巡防總局南
    部地區巡防局99年11月1 日函文在卷可憑，並經本院調閱高
    雄地方法院檢察署99年度偵字第33362 號卷宗核閱屬實，是
    本案因被告供出毒品來源因而查獲共犯康榮華乙節亦堪認定
    。
四、綜上所述，本案事證明確，被告犯行洵堪認定，應予依法論
    科。
五、論罪科刑部分：
  (一)按海洛因為毒品危害防制條例第2 條第2 項第1 款所列之第
    一級毒品，並係行政院依懲治走私條例第2 條第3 項規定公
    告之「管制物品項目及其數額」甲項第4 款所列管制進出口
    之物品，不限其數額，均不得私運進口，而所謂私運進口，
    係指私運管制物品進入台灣地區領域而言，是如已進入台灣
    地區海域、領空，走私行為即為既遂，嗣後以何種方式通關
    ，核與已經成立之犯罪，不生影響。是核被告陸宗伯所為，
    係犯毒品危害防制條例第4 條第1 項之運輸第一級毒品罪及
    懲治走私條例第12條、第2 條第1 項之自大陸地區私運管制
    物品進口罪。被告運輸毒品前後持有第一級毒品海洛因之低
    度行為，為運輸之高度行為所吸收，不另論罪。又被告與共
    犯康榮華，就上開犯行，具有犯意聯絡與行為分擔，均為共
    同正犯。被告係以一私運行為同時觸犯運輸第一級毒品罪及
    走私罪，為想像競合犯，應依刑法第55條規定，從一重之運
    輸第一級毒品罪處斷。
  (二)次按毒品危害防制條例第17條第1 項規定：「犯第4 條至第
    8 條、第10條或第11條之罪，供出毒品來源，因而查獲其他
    正犯或共犯者，減輕或免除其刑」。該條文所稱供出毒品來
    源，因而查獲者，係指被告供出毒品來源之有關資料，諸如
    前手之姓名、年籍、住居所、或其他足資辨別之特徵等，使
    調查或偵查犯罪之公務員因而對之發動調查或偵查並破獲者
    而言。本件該毒品之來源及共犯康榮華確係因被告之供出而
    查獲乙節已如前述，是被告應有毒品危害防制條例第17條第
    1 項之適用甚明。
  (三)另被告除如實供出毒品來源，使檢察官得以查獲本案共犯康
    榮華，於偵查及審理中亦均坦承犯行，所為分別符合毒品危
    害防制條例第17條第1 、2 項之規定。而毒品危害防制條例
    第17條第1 項、第2 項之規定：「犯第4 條至第8 條、第10
    條或第11條之罪，供出毒品來源，因而查獲其他正犯或共犯
    者，減輕或免除其刑；犯第4 條至第8 條之罪於偵查及審判
    中均自白者，減輕其刑」，乃各自獨立之減刑事由，其規定
    之要件及法律效亦各有所別，尚難謂第2 項之減刑事由，為
    第1 項減免規定所包括，是若同時符合該條第1 項、第2項
    規定之情形者，即應依該條之規定遞予減輕其刑（參最高法
    院99年台非字第112 號、99年台上字第2180號判決意旨）。
    又刑法第71條第2 項規定「有二種以上之減輕者，先依較少
    之數減輕之」，另同法第66條規定「有期徒刑、拘役、罰金
    減輕者，減輕其刑至二分之一。但同時有免除其刑之規定者
    ，其減輕得減至三分之二」。從而，本件被告既同時有毒品
    危害防制條例第17條第1 項及第2 項之減輕原因，而其中第
    1 項係應減輕或免除其刑；而第2 項則僅有應減輕其刑之規
    定。是依刑法第71條第2 項規定，應先依減輕較少之數之毒
    品危害防制條例第17條第2 項減輕其刑，再依同條例第17
    條第1 項予以遞減其刑，併此敘明。
  (四)爰審酌被告不思以正途謀生，無視國家防制毒品危害之禁令
    ，為圖個人私利而運輸毒品，危害國民身體健康及社會治安
    ，其犯罪手法及運輸之海洛因數量，對社會所生危害，參與
    本件犯罪程度及分工角色，所為誠屬非是，惟念被告尚無犯
    罪前案，素行良好，有台灣高等法院被告前案紀錄表存卷可
    考，且亦非本案運輸及私運毒品之主謀，所運輸之海洛因又
    幸未流入市面即遭查獲，而被告於查獲時起即供出毒品來源
    ，並因而查獲共犯康榮華，並於偵、審中自白犯行，顯有悔
    意之犯後態度等一切情狀，茲酌情量處有期徒刑10年。
  (五)扣案如附表編號1 所示之海洛因為第一級毒品，盛裝海洛因
    之保險套其上業有海洛因沾附其上，既無剝離實益，應視同
    毒品，爰均依毒品危害防制條例第18條第1 項前段規定，不
    問屬於犯人與否均沒收銷燬之，至鑑驗耗用之海洛因粉末既
    已滅失，自無庸宣告沒收銷燬。至於附表編號2 、3 、5 至
    7 所示之物均為供被告與共犯康榮華共同犯本件運輸第一級
    毒品入境台灣犯行所用之物，業據被告供承在卷，均應依同
    條例第19條第1 項規定併予宣告沒收（附表編號4 之手機並
    無證據證明係供被告與康榮華聯絡運輸毒品所用之物，尚難
    認與本案有關，爰不予宣告沒收）。再按毒品危害防制條例
    第19條第1 項規定，犯運輸毒品罪者，其犯罪所得之財物，
    均沒收之，係採義務沒收主義，故其犯罪所得之對價，不問
    其中成本若干，利潤多少，均應全部諭知沒收，以貫徹政府
    查禁煙毒之決心，並符立法本旨，不能將運輸之成本報關費
    、手續費等扣除（最高法院98年度台上字第3810號判決意旨
    參照）。準此，未扣案之共犯康榮華交予被告之50 ,000 元
    ，既為供被告往返大陸購買機票、支出食宿玩樂之旅費之用
    ，自屬被告犯罪所得（非共犯康榮華犯罪所得，蓋此部分係
    共犯康榮華給付被告之酬勞，為共犯康榮華之支出而非所得
    ），應依毒品危害防制條例第19條第1 項之規定，對被告宣
    告沒收，並諭知如全部或一部不能沒收時，以被告之財產抵
    償之。另本案因被告運輸海洛因入境後尚未交付海洛因予共
    犯康榮華即遭查獲，共犯康榮華尚未支付剩餘之30,000元報
    酬予被告，自無庸對被告尚未取得之報酬諭知沒收，附予敘
    明。
六、據上論斷，應依刑事訴訟法第299 條第1 項前段，毒品危害
    防制條例第4 條第1 項、第17條第1 、2 項、第18條第1 項
    前段、第19條第1 項，懲治走私條例第2 條第1 項、第11條
    、第12條，刑法第11條、第28條、第55條，判決如主文。
本案經檢察官吳明駿到庭執行職務
中    華    民    國    99    年    11    月    30    日
                  刑事第十九庭  審判長法  官  陳志銘
                                      法  官  吳芝瑛
                                      法  官  黃宣撫
以上正本證明與原本無異。
如不服本判決應於收受送達後10日內向本院提出上訴書狀，並應
敘述具體理由；如未敘述上訴理由者，應於上訴期間屆滿後20日
內向本院補提理由書（均須按他造當事人之人數附繕本）「切勿
逕送上級法院」。
中    華    民    國    99    年    12    月    1     日
                                      書記官  葉正昭
附表：
┌──┬─────────┬──┬─────────┬──────┐
│編號│    名稱          │數量│ 鑑定結果         │備註        │
│    │                  │    │                  │            │
├──┼─────────┼──┼─────────┼──────┤
│1   │第一級毒品海洛因  │4顆 │經鑑定結果，均含第│法務部調查局│
│    │（含放置海洛因之保│    │一級毒品海洛因成分│99年9月6日調│
│    │險套）            │    │，合計淨重185.29公│科壹字第0992│
│    │                  │    │克（驗餘淨重185.02│0000000號鑑 │
│    │                  │    │公克，空包裝總重9.│定書        │
│    │                  │    │50公克），純度34.7│            │
│    │                  │    │1％，純質淨重64.31│            │
│    │                  │    │公克。            │            │
├──┼─────────┼──┼─────────┼──────┤
│2   │Litec紫色手機（含 │1支 │無                │            │
│    │SIM卡門號000000000│    │                  │            │
│    │7、手機序號：35711│    │                  │            │
│    │0000000000）      │    │                  │            │
├──┼─────────┼──┼─────────┼──────┤
│3   │SAMSUNG ANYCALL黑 │1支 │無                │            │
│    │色手機（含SIM卡門 │    │                  │            │
│    │號0000000000000、 │    │                  │            │
│    │手機序號0000000000│    │                  │            │
│    │9729）            │    │                  │            │
├──┼─────────┼──┼─────────┼──────┤
│4   │大陸SIM卡（門號   │1張 │無                │與本案無關  │
│    │00000000000 ）    │    │                  │            │
│    │                  │    │                  │            │
│    │                  │    │                  │            │
│    │                  │    │                  │            │
├──┼─────────┼──┼─────────┼──────┤
│5   │電子機票旅客收執聯│1張 │無                │            │
│    │                  │    │                  │            │
│    │                  │    │                  │            │
│    │                  │    │                  │            │
├──┼─────────┼──┼─────────┼──────┤
│6   │中華航空CI0586 登 │1張 │無                │            │
│    │機證              │    │                  │            │
│    │                  │    │                  │            │
│    │                  │    │                  │            │
├──┼─────────┼──┼─────────┼──────┤
│7   │黑色筆記本        │1本 │無                │            │
│    │                  │    │                  │            │
│    │                  │    │                  │            │
│    │                  │    │                  │            │
└──┴─────────┴──┴─────────┴──────┘
附錄本案論罪科刑法條全文：
毒品危害防制條例第4 條：
製造、運輸、販賣第一級毒品者，處死刑或無期徒刑；處無期徒
刑者，得併科新臺幣1 千萬元以下罰金。
製造、運輸、販賣第二級毒品者，處無期徒刑或7 年以上有期徒
刑，得併科新臺幣7 百萬元以下罰金。
製造、運輸、販賣第三級毒品者，處5 年以上有期徒刑，得併科
新臺幣5 百萬元以下罰金。製造、運輸、販賣第四級毒品者，處
3 年以上10年以下有期徒刑，得併科新臺幣3 百萬元以下罰金。
製造、運輸、販賣專供製造或施用毒品之器具者，處1 年以上7
年以下有期徒刑，得併科新臺幣1 百萬元以下罰金。
前五項之未遂犯罰之。
懲治走私條例第2條
私運管制物品進口、出口逾公告數額者，處7 年以下有期徒刑，
得併科新臺幣3 百萬元以下罰金。
前項之未遂犯罰之。
第 1 項所稱管制物品及其數額，由行政院公告之。
懲治走私條例第12條
自大陸地區私運物品進入臺灣地區，或自臺灣地區私運物品前往
大陸地區者，以私運物品進口、出口論，適用本條例規定處斷。

司法院資訊處製作；財團法人民間司法改革基金會備份。
